臺灣臺北地方法院民事簡易判決
111年度北簡字第4779號
原      告  曾翠蓮  
被      告  李文豪  



上列當事人間請求損害賠償(交通)事件，原告提起刑事附帶民事
訴訟，經本院刑事庭以110年度審交簡附民字第44號裁定移送前
來，本院於中華民國111年5月17日言詞辯論終結，判決如下：
    主      文
被告應給付原告新臺幣伍拾萬元，及自民國一百一十年十一月二
十六日起至清償日止，按週年利率百分之五計算之利息。
原告其餘之訴駁回。
訴訟費用由被告負擔六分之一，餘由原告負擔。
本判決第一項得假執行。但被告以新臺幣伍拾萬元為原告預供擔
保，得免為假執行。
    事實及理由
一、按訴狀送達後，原告不得將原訴變更或追加他訴，但擴張或
    減縮應受判決事項之聲明者，不在此限，民事訴訟法第255
    條第1項第3款定有明文，查原告原起訴聲明為：被告應給付
    原告新臺幣（下同）4,242,000元，及自民國109年10月14日
    起至清償日止，按週年利率5%計算之利息，有刑事附帶民事
    訴訟起訴狀可稽（見本院110年度審交簡附民字第44號卷第5
    頁，下稱附民卷），嗣於訴訟中變更請求金額為3,000,000
    元，亦有他項聲明狀可憑(見本院卷第174頁)，核其所為，
    係減縮應受判決事項之聲明，依上開規定，應予准許，合先
    敘明。
二、原告主張：被告於109年10月14日19時30分許，駕駛車牌號
    碼0000-00號自用小客車(下稱系爭肇事車輛)，沿臺北市松
    山區民權東路5段由東往西方向行駛，行經撫遠街口時，自
    上址民權東路外側第4車道向左變換車道，與同方向左側第3
    車道由原告所騎乘之電動自行車擦撞，致使原告人車倒地後
    ，受有右側眼眶骨、顏面骨、下頜骨等多處骨折、右側肱骨
    頭骨折、顏面多處擦傷、頭部外傷併腦震盪、顏面骨多發性
    閉鎖性骨折、右肱骨上端閉鎖性骨折、高血壓之傷害，原告
    的右半臉部之皮膚及右邊鼻子因右臉的顏面神經受損至今仍
    為麻痺，經過半年至1年的治療，仍無法全部痊癒，將會有
    一塊面積大於50元銅板大小的區域會是永久麻痺的狀態，又
    原告因車禍及開刀造成身體損傷及免疫系統下降，迄今每晚
    仍需服用止痛藥及安眠藥才能勉強入睡，已造成原告日常生
    活上的障礙、身體及精神上莫大痛苦，爰依民法第184條第1
    項前段及第2項、第191條之2、第195條第1項前段規定，請
    求賠償原告因為車禍受傷造成的痛苦及身心上的損害3,000,
    000元，為此提起本件訴訟等語，並聲明：被告應給付原告3
    ,000,000元，及自109年10月14日起至清償日止，按週年利
    率5%計算之利息。
三、被告則以：車禍是原告撞向我駕駛座的地方，原告請求的金
    額過高，被告沒有辦法負擔，請法院斟酌等語，資為抗辯，
    並聲明：駁回原告之訴。
四、本院得心證之理由：
　㈠原告主張被告於前揭時、地，駕駛系爭肇事車輛，自第4車道
    向左變換車道未注意其他車輛，與同方向左側第3車道由原
    告所騎乘之電動自行車擦撞，致使原告人車倒地後，受有右
    側眼眶骨、顏面骨、下頜骨等多處骨折、右側肱骨頭骨折、
    顏面多處擦傷、頭部外傷併腦震盪、顏面骨多發性閉鎖性骨
    折、右肱骨上端閉鎖性骨折、高血壓之傷害，業據原告提出
    之道路交通事故當事人登記聯單、三軍總醫院附設民眾診療
    服務處(下稱三軍總醫院)診斷證明書、基督復臨安息日會醫
    療財團法人臺安醫院(下稱臺安醫院)診斷證明書、臺北市車
    輛行車事故鑑定會鑑定意見書、臺北市車輛行車事故鑑定覆
    議會覆議意見書為據（見附民卷第11-20頁、本院卷第114-1
    16頁）；又原告曾以同上事實，對被告提起過失傷害告訴，
    經本院刑事庭以110年度審交簡字第308號刑事判決判決被告
    犯過失傷害罪，處有期徒4月，如易科罰金，以1,000元折算
    1日，亦有該刑事判決可稽（見本院卷第13-16頁），復本院
    依職權調閱該刑事判決案卷審查屬實，堪認原告上開主張為
    真實，則被告應負本件肇事責任；至被告辯稱車禍是原告撞
    向我駕駛座的地方云云，然未見被告舉證以實其說，自難憑
    採，故被告應負侵權行為責任。
　㈡按因故意或過失不法侵害他人之權利者，負損害賠償責任；
    不法侵害他人之身體、健康、名譽、自由、信用、隱私、貞
    操，或不法侵害其他人格法益而情節重大者，被害人雖非財
    產上之損害，亦得請求賠償相當之金額，民法第184條第1項
    前段、第195條第1項前段，分別定有明文。又按不法侵害他
    人之人格權，被害人受有非財產上損害，請求加害人賠償相
    當金額之慰撫金時，法院對於慰撫金之量定，應斟酌實際加
    害情形、所造成之影響、被害人痛苦之程度、兩造之身分地
    位、經濟情形及其他各種狀況，以核定相當之數額（最高法
    院47年台上字第1221號、51年台上字第223號判決要旨參照
    ）。　
　㈢原告因本件事故而受有右側眼眶骨、顏面骨、下頜骨等多處
    骨折、右側肱骨頭骨折、顏面多處擦傷、頭部外傷併腦震盪
    、顏面骨多發性閉鎖性骨折、右肱骨上端閉鎖性骨折、高血
    壓之傷害，有三軍總醫院診斷證明書、臺安醫院診斷證明書
    可參(見附民卷第12-14頁)，原告主張因本件事故，致其身
    體受有前揭傷害，受有精神上痛苦，應為社會生活一般人之
    正常感受，依民法第195條第1項前段規定，原告自得請求被
    告賠償非財產上之損害；另原告主張其右半臉部之皮膚及右
    邊鼻子因本件事故致右臉的顏面神經受損至今仍為麻痺，經
    過半年至1年的治療，仍無法全部痊癒，將會有一塊面積大
    於50元銅板大小的區域會是永久麻痺的狀態，請求永久性傷
    害之賠償云云，然依臺安醫院111年4月4日臺院醫務字第111
    0000236號函之回函：「…該傷勢並未造成曾君(即原告)顏面
    神經受損，僅右側眼眶下神經受傷，該傷勢無法完全恢復至
    受傷前狀態，並會殘留右側顏面部分區域感覺遲鈍之永久性
    傷害(見本院卷第139頁)，復兩造對臺安醫院上開函文皆表
    示沒有意見等語(見本院卷第169頁)，則本件事故致原告右
    側眼眶下神經受傷，該傷勢無法完全恢復至受傷前狀態，並
    會殘留右側顏面部分區域感覺遲鈍之永久性傷害，原告請求
    永久性傷害之賠償亦屬有據；本院審酌原告為私立銘傳女子
    商業專科學校五年制電子資料處理科畢業，目前任職一元素
    科技股份有限公司業務部資深業務經理，有其畢業證書、在
    職證明書可稽(見本院卷第66、68頁)，且原告109年度所得
    及財產總額，被告任職空軍保修指揮部，109年度所得為及
    財產，亦有兩造之稅務電子閘門財產所得調件明細表可憑(
    見限閱卷)，併審酌被告加害程度、原告所受精神痛苦程度
    及本件損害發生原因等一切情狀，認原告請求賠償因車禍受
    傷造成的痛苦及身心上的損害3,000,000元尚屬過高，應以5
    00,000元為適當。
　㈣末按遲延之債務，以支付金錢為標的者，債權人得請求依法
    定利率計算之遲延利息；應付利息之債務，其利率未經約定
    ，亦無法律可據者，週年利率為百分之五；給付無確定期限
    者，債務人於債權人得請求給付時，經其催告而未為給付，
    自受催告時起，負遲延責任。其經債權人起訴而送達訴狀，
    或依督促程序送達支付命令，或為其他相類之行為者，與催
    告有同一之效力，民法第233條第1項前段、第203條、第229
    條第2項分別有明文規定。本件原告之請求，核屬無確定期
    限之給付，自應經原告催告未為給付，被告始負遲延責任。
    準此，原告請求被告給付自起訴狀繕本送達翌日即110年11
    月26日（見附民卷第5頁）起至清償日止，按週年利率5%計
    算之利息，核屬有據，應予准許，超過部分之請求，則屬無
    據，不應准許。　
五、綜上所述，原告據以提起本訴，請求被告給付500,000元，
    及自起訴狀繕本送達翌日即110年11月26日起至清償日止，
    按週年利率5%計算之利息，為有理由，應予准許，逾此範圍
    之請求，為無理由，應予駁回。
六、本件原告勝訴部分係就民事訴訟法第427條訴訟適用簡易程
    序所為被告敗訴之判決，依同法第389條第1項第3款規定，
    應依職權宣告假執行，並依同法第392條第2項規定，依職權
    宣告被告如預供擔保，得免為假執行。
七、本件事證已臻明確，兩造其餘攻擊防禦方法及證據，核與判
    決之結果不生影響，爰不一一論列，併此敘明。
八、本件係刑事附帶民事訴訟，而由本院刑事庭移送民事庭者，
    依刑事訴訟法第504條第2項之規定，免納裁判費，且至本件
    言詞辯論終結時，亦未發生其他訴訟費用，故無從確定訴訟
    費用之數額。惟依法仍應依民事訴訟法第79條規定，諭知訴
    訟費用由兩造以比例負擔，以備將來如有訴訟費用發生時，
    得以確定其數額，併予敘明。
中　　華　　民　　國　　111 　年　　5 　　月　　31　　日
                  臺北簡易庭    法  官  葉藍鸚
以上正本係照原本作成。
如不服本判決，應於判決送達後20日內向本庭提出上訴狀（須按
他造當事人之人數附繕本）。如委任律師提起上訴者，應一併繳
納上訴審裁判費。
中　　華　　民　　國　　111 　年　　5 　　月　　31　　日
                                書記官  林錫欽